臺灣臺北地方法院裁定
111年度北秩聲字第1號
原處分機關  臺北市政府警察局信義分局

受處分人    陳志明



上列聲明異議人即受處分人因違反社會秩序維護法案件，對臺北
市政府警察局信義分局於中華民國110年12月23日就其所為之北
市警信分刑字第1103043906號處分書聲明異議，本院裁定如下：
    主    文
原處分撤銷。
甲○○不罰。
    理    由
一、按被處罰人不服警察機關之處分者，得於處分書送達之翌日
    起五日內聲明異議。聲明異議，應以書狀敘明理由，經原處
    分之警察機關向該管簡易庭為之，社會秩序維護法第55條定
    有明文。查本件原處分機關以北市警信分刑字第1103043906
    號處分書裁處受處分人甲○○罰鍰新臺幣（下同）1,500元（
    下稱系爭處分書），系爭處分書於民國110年12月29日送達
    受處分人，有送達證書1紙在卷可稽，受處分人於111年1月3
    日向原處分機關對系爭處分聲明異議，經原處分機關移送本
    院，本件受處分人聲明異議，程序上並無不合，先予敘明。
二、原處分意旨略以：受處分人於110年11月24日19時許，在臺
    北市○○區○○路00號，長期跟蹤被害人鄭亦真，致其深受困擾
    ，顯有違反社會秩序維護法第89條第2款之規定，爰依上開
    規定逕行裁處新臺幣1,500元。
三、異議意旨略以：聲明異議人即受處分人於110年11月24日整日均在處理公事，鄭亦真當日亦係在中天電視台工作，未前往臺北市○○區○○路00號，故受處分人並無於110年11月24日19時許，出現在臺北市○○區○○路00號而跟蹤鄭亦真，且異議人從未在警詢時坦承有跟蹤行為，系爭處分書所為之罰鍰處分應予撤銷，為此聲明異議等語。
四、按犯罪事實應依證據認定之，無證據不得認定犯罪事實。不
    能證明被告犯罪者或其行為不罰者，應諭知無罪之判決。刑
    事訴訟法第154條第2項及第301條第1項分別定有明文。又認
    定犯罪事實應憑積極證據，倘積極證據不足以為不利於被告
    事實之認定時，即應為有利被告之認定，更不必有何有利之
    證據（最高法院著有30年上字第816號裁判參照）。而所謂
    「積極證據足以為不利於被告事實之認定」者，依同院76年
    台上字第4986號裁判意旨，係指據為訴訟上證明之全般證據
    資料，在客觀上已達於通常一般之人均不致有所懷疑，而得
    確信被告確曾犯罪之程度；若未達到此一程度，而有合理之
    懷疑存在，即無從為被告有罪之確信時，自應為被告無罪之
    判決；且按告訴人指訴是以被告受刑事訴追為目的，是其陳
    述是否與事實相符，仍應調查其他證據以資審認，不得僅憑
    告訴人指訴據遽令被告入罪，最高法院52年台上字第1300號
    刑事判決要旨亦可資參照。上開規定於法院受理違反社會秩
    序維護法案件，亦準用之，社會秩序維護法第92條規定甚明
    。復按簡易庭認為聲明異議無理由者，應以裁定駁回之。認
    為有理由者，以裁定將原處分撤銷或變更之。又無正當理由
    ，跟追他人，經勸阻不聽者，處新臺幣3000元以下罰鍰或申
    誡，於社會秩序維護法第89條第2 款定有明文。所稱跟追，
    係指以尾隨、盯梢、守候或其他類似方式，持續接近他人或
    即時知悉他人行蹤，足以對他人身體、行動、私密領域或個
    人資料自主構成侵擾之行為；至跟追行為是否無正當理由，
    須視跟追者有無合理化跟追行為之事由而定，亦即綜合考量
    跟追之目的，行為當時之人、時、地、物等相關情況，及對
    被跟追人干擾之程度等因素，合理判斷跟追行為所構成之侵
    擾，是否逾越社會通念所能容忍之界限（司法院大法官會議
    釋字第689號解釋理由書參照）。
五、經查：
  ㈠本件聲明異議人於110年11月24日19時許，出現在臺北市○○區
    ○○路00號前乙事，業據鄭亦真於警詢時陳述明確，異議人於
    警詢中亦坦承其於110年11月24日，因看見鄭亦真於社群網
    站之貼文，有去臺北市○○區○○路00號威秀影城中庭等語，則
    此部分事實，應堪認定。異議人事後固翻異其詞，矢口否認
    上情，並提出自己與鄭亦真於當日張貼於社群網站臉書之貼
    文截圖為證，然觀諸前開兩份貼文截圖，異議人雖於貼文中
    表示：「今天做了一天會計的工作」等內容，然未詳述工作
    之時間與時長，則其於當日19時許出現於臺北市○○區○○路00
    號，亦非全然不可能；而鄭亦真僅於貼文中表明：「11/24
    （三）23-2400全球大視野」，並未表示當日19時許有何其
    他工作，致無從於該時間出現在上址等情，則前開兩份貼文
    均無法作為有利於異議人之認定，應認異議人確有於上開時
    間，出現於上開地點無疑。惟依鄭亦真所述，其係經朋友傳
    訊息告知，且事後觀看異議人之IG貼文，始知悉異議人有於
    上開時間出現於上址，並拍攝其照片，足見異議人當時雖在
    該處，然無與鄭亦真有攀談、騷擾等行為，異議人甚至未露
    面，鄭亦真自無可能自行或透過他人勸阻異議人，而有異議
    人經勸阻不聽之情形，且異議人於警詢時亦否認鄭亦真曾有
    勸阻其不再跟蹤，而移送機關復未敘明並提出證據證明異議
    人有於何時地曾經勸阻而不聽之情形，是本件尚無從僅憑被
    害人之單一指訴，即認異議人有跟追他人經勸阻不聽仍繼續
    跟追之行為。另審酌鄭亦真係電視台主播，本有諸多粉絲追
    捧，且鄭亦真亦自陳其為媒體人，行程有時會發布動態在社
    群軟體上等語，而該處又係公開場合等情，則異議人前往上
    址而後自行離去之行為，亦難認係以尾隨、盯梢、守候或其
    他類似方式跟追鄭亦真，而屬社會秩序維護法第89條第2款
    所規定之跟追行為，自難以該條款違法事由相繩。此外，復
    查無其他積極證據足資證明異議人有原處分所認定之違序情
    形，揆諸上開規定，本件既不能證明異議人有違反社會秩序
    維護法第89條第 2款之事實，是原處分機關以異議人跟追他
    人經勸阻不聽為由，對異議人科處罰鍰 1,500元之處分，於
    法尚有未合，故異議人請求撤銷該處分，核屬有據。
六、綜上所述，本案異議為有理由，原處分應予撤銷，並由本院
    為異議人不罰之諭知。 
七、依社會秩序維護法第57條第2項後段，裁定如主文。
中　　華　　民　　國　　111 　年　　4 　　月　　29　　日
                  臺灣臺北地方法院臺北簡易庭
                              法　官  李宜娟
以上正本係照原本作成。
本裁定不得抗告。                              
中　　華　　民　　國　　111 　年　　4 　　月　　29　　日
                              書記官  官逸嫻